臺灣彰化地方法院刑事判決             100年度訴字第1407號
公  訴  人  臺灣彰化地方法院檢察署檢察官
被      告  沈雄民
上列被告因違反毒品危害防制條例案件，經檢察官提起公訴（98
年度毒偵字第2038號），因被告於準備程序中為有罪之陳述，經
合議庭裁定改由受命法官以簡式審判程序審理，本院判決如下：
    主    文
沈雄民施用第一級毒品，累犯，處有期徒刑玖月。
    事    實
一、沈雄民前於民國（下同）88年間，因施用毒品案件，經本院
    裁定送觀察、勒戒後，認無繼續施用毒品之傾向，於88年2
    月12日釋放出所，並由臺灣彰化地方法院檢察署檢察官以88
    年度偵字第1422號處分不起訴確定；復於觀察、勒戒完畢釋
    放後5 年內之88年間，再因施用毒品案件，經本院以88年度
    毒聲字第2599號裁定送觀察、勒戒後，認有繼續施用毒品之
    傾向，經臺灣彰化地方法院檢察署檢察官提起公訴並聲請強
    制戒治，強制戒治部分復經本院以88年度毒聲字第2957號刑
    事裁定令入戒治處所施以強制戒治，嗣經強制戒治滿3 月後
    ，其成效經評定合格，無繼續戒治必要，經本院以89年度毒
    聲字第76 4號刑事裁定停止戒治，所餘戒治期間付保護管束
    ，又復於保護管束期間內，因施用第一級毒品案，再經本院
    以89年度毒聲字第2842號刑事裁定撤銷停止戒治，令入戒治
    處所施以強制戒治，於90年3 月1 日戒治期滿執行完畢，所
    涉刑責部分，於89年2 月29日，經本院以88年度員簡字第27
    4 號刑事簡易判決分別判處有期徒刑8 月、4 月，應執行有
    期徒刑8 月，緩刑3 年確定（二犯、嗣該緩刑經撤銷，入監
    執行）。另其因施用第一級毒品等案，經本院以95年度訴字
    第1876號刑事判決分別判處有期徒刑1 年、1 年2 月，應執
    行刑有期徒刑2 年，上訴後，於96年4 月9 日，經臺灣高等
    法院臺中分院以96年度上訴字第473 號刑事判決上訴駁回而
    確定，嗣減刑條例施行，經臺灣高等法院臺中分院以96年度
    聲減字第2055號刑事裁定分別減刑為有期徒刑6 月、7 月，
    應執行刑有期徒刑1 年確定（第1 案）；因搶奪案，於96
    年12月17日，經本院以96年度訴字第1487號刑事判決判處有
    期徒刑1 年4 月確定（第2 案）；因施用第一級毒品案，於
    97年1 月7 日，經本院以96年度訴字第1788號刑事判決判處
    有期徒刑1 年3 月確定（第3 案），上揭分別確定之第2 、
    3 案，經本院以97年度聲字第258 號刑事裁定定其應執行之
    刑為有期徒刑2 年5 月確定，並與第1 案送監接續執行，於
    99年9 月21日縮短刑期假釋付保護管束出監，迄99年10月10
    日保護管束期滿未經撤銷，未執行之刑，以已執行論。詎仍
    不知悔改，於100 年9 月9 日上午8 時許，在彰化縣員林鎮
    ○○路○ 段30號鎮興廟之廁所內，以將第一級毒品海洛因置
    入針筒內加水混合後以注射之方式，施用第一級毒品海洛因
    1 次。嗣於100 年9 月9 日上午10時15分許，在彰化縣員林
    鎮○○路○ 段浮圳南巷35號，因涉及竊盜案件遭員警查獲，
    其於偵查犯罪職權之機關或個人尚未發覺其涉有上開犯罪前
    主動向員警坦認前開施用海洛因之犯行而自首，並接受裁判
    ，並同意員警採集其尿液送驗，結果呈嗎啡及可待因陽性反
    應，而查悉上情。
二、案經彰化縣警察局員林分局報告臺灣彰化地方法院檢察署檢
    察官偵查起訴。
    理    由
一、上開事實，迭據被告沈雄民於警詢、偵查中、本院準備程序
    及審理時自白不諱，且被告之尿液經警採集後送驗，確呈嗎
    啡及可待因陽性反應，復有彰化縣警察局員林分局委託檢驗
    尿液代號與真實姓名對照認證單及詮昕科技股份有限公司10
    0 年9 月28日濫用藥物尿液檢驗報告各1 份附卷足稽，被告
    自白與事實相符，得作為不利被告認定依據，事證明確，應
    依法論科。
二、按施用第一、二級毒品為犯罪行為，毒品危害防制條例第10
    條第1 項及第2 項各定有處罰明文。故施用該毒品者，依前
    揭規定本應科以刑罰，惟基於施用毒品之人，兼有病患屬性
    ，乃於刑事政策上對合於一定條件之施用者，依同條例第20
    條、第23條之規定，施以觀察、勒戒及強制戒治之治療，期
    以保安處分替代刑罰，戒斷其身、心癮。嗣因其程序過於繁
    雜，上揭條例於92年7 月9 日修正公布，自93年1 月9 日施
    行，將該條例第20條、第23條之保安處分程序，單純區分為
    「初犯」、「五年內再犯」及「五年後再犯」三種；依其立
    法理由之說明：「初犯」，經觀察、勒戒或強制戒治後，應
    為不起訴處分或不付審理之裁定；經觀察、勒戒或強制戒治
    執行完畢釋放後，「五年內再犯」者，因其再犯率甚高，原
    實施之觀察、勒戒及強制戒治既已無法收其實效，爰依法追
    訴或裁定交付審理。至於經觀察、勒戒或強制戒治執行完畢
    釋放後，「五年後再犯」者，前所實施之觀察、勒戒或強制
    戒治已足以遮斷其施用毒品之毒癮，為期自新及協助其斷除
    毒癮，仍適用「初犯」規定，先經觀察、勒戒或強制戒治之
    程序。從而依修正後之規定，僅限於「初犯」及「五年後再
    犯」2 種情形，始應先經觀察、勒戒或強制戒治程序，不能
    逕行起訴，亦即設為施用毒品罪起訴條件之限制。但倘被告
    於5 年內已再犯，經依法再為保安處分或追訴處罰者，縱其
    第3 次（或第3 次以上）施用毒品之時間，在初犯之保安處
    分執行完畢釋放後五年以後，即非屬「五年後再犯」之情形
    ，且因前有「五年內再犯」情形，顯見其再犯率甚高，原實
    施之保安處分無法收其實效，毋庸仍予寬典處遇，而應依該
    條例第10條逕予刑罰制裁（最高法院99年台非字第277 號判
    決參照，同旨見最高法院99年台上字第5726號、98年台非字
    第240 、12號、98年台上字第7296號、97年台非字第540 、
    40 6、342 號判決），本件被告於88年間，因施用第二級毒
    品案，經本院裁定送觀察、勒戒後，因認無繼續施用傾向出
    所，而於88年2 月12日釋放出所，並由臺灣彰化地方法院檢
    察署檢察官以88年度偵字第1422號處分不起訴確定；復於初
    次觀察、勒戒完畢釋放後5 年內之88年間，因施用第一、二
    級毒品案，經本院以88年度毒聲字第2599號裁定送觀察、勒
    戒後，認有繼續施用毒品之傾向，經檢察官提起公訴並聲請
    強制戒治，復經本院以88年度毒聲字第2957號刑事裁定令入
    戒治處所施以強制戒治，嗣經強制戒治滿3 月後，其成效經
    評定合格，無繼續戒治必要，經本院以89年度毒聲字第764
    號刑事裁定停止戒治，所餘戒治期間付保護管束，又復於保
    護管束期間內，因施用第一級毒品案，再經本院以89年度毒
    聲字第2842號刑事裁定撤銷停止戒治，令入戒治處所施以強
    制戒治，於90年3 月1 日戒治期滿執行完畢，其所涉刑責部
    分，於89年2 月29日，經本院以88年度員簡字第274 號刑事
    簡易判決分別判處有期徒刑8 月、4 月，應執行有期徒刑8
    月，緩刑3 年確定（二犯、嗣經撤銷緩刑，入監執行）之事
    實，有臺灣高等法院被告在監在押全國紀錄表及臺灣高等法
    院被告前案紀錄表足稽。故被告再犯本件施用第一級毒品罪
    行，依前揭最高法院判決及決議意旨，自毋須再重新施予觀
    察、勒戒或強制戒制之處遇程序，而應直接訴追處罰。
三、核被告所為，係犯毒品危害防制條例第10條第1 項之施用第
    一級毒品罪。被告為供施用毒品而持有毒品之低度行為，應
    為其施用之高度行為所吸收，不另論罪。被告前因施用第一
    級毒品等案，經本院以95年度訴字第1876號刑事判決分別判
    處有期徒刑1 年、1 年2 月，應執行刑有期徒刑2 年，上訴
    後，於96年4 月9 日，經臺灣高等法院臺中分院以96年度上
    訴字第473 號判決上訴駁回而確定，嗣減刑條例施行，經臺
    灣高等法院臺中分院以96年度聲減字第2055號刑事裁定分別
    減刑為有期徒刑6 月、7 月，應執行刑有期徒刑1 年確定（
    第1 案）；因搶奪案，於96年12月17日，經本院以96年度訴
    字第14 87 號判決判處有期徒刑1 年4 月確定（第2 案）；
    因施用第一級毒品案，於97年1 月7 日，經本院以96年度訴
    字第1788號判決判處有期徒刑1 年3 月確定（第3 案），上
    揭分別確定之第2 、3 案，經本院以97年度聲字第258 號刑
    事裁定定其應執行之刑為有期徒刑2 年5 月確定，並與第1
    案送監接續執行，於99年9 月21日縮短刑期假釋付保護管束
    出監，迄99年10月10日保護管束期滿未經撤銷，未執行之刑
    ，以已執行論之事實，有臺灣高等法院被告前案紀錄表足稽
    ，其於有期徒刑執行完畢5 年內，故意再犯本件有期徒刑以
    上刑之罪，為累犯，應加重其刑。另被告所犯上揭施用第一
    級毒品之犯行，係於尚未有偵查權限之公務員發覺前，主動
    供出並受裁判，符合自首要件，有警詢筆錄足稽，應依刑法
    第62條前段規定減輕其刑，並予以先加後減。爰審酌被告曾
    因施用毒品經送觀察、勒戒及強制戒治，仍未知警惕，再犯
    本案之罪，足見其雖經觀察、勒戒及強制戒治之治療程序，
    仍未徹底戒除惡習遠離毒害，顯未能善體國家設置觀察、勒
    戒機構，協助毒品施用者戒除毒害之良法美意，雖其施用毒
    品本質上係戕害自身健康之行為，尚未嚴重破壞社會秩序或
    侵害他人權益，暨其犯罪之動機、目的、所生危害及犯罪後
    坦承犯行，犯後態度良好等一切情狀，量處如主文所示之刑
    ，以資懲儆。
據上論斷，應依刑事訴訟法第273 條之1 第1 項、第299 條第1
項前段，毒品危害防制條例第10條第1 項，刑法第11條前段、第
47條第1 項、第62條前段，判決如主文。
本案經檢察官施教文到庭執行職務。
中    華    民    國   100    年    12    月    8     日
                  刑事第九庭          法  官  鮑慧忠
以上正本證明與原本無異。
如不服本判決應於收受判決後10日內向本院提出上訴書狀，並應
敘述具體理由；其未敘述上訴理由者，應於上訴期間屆滿後20日
內向本院補提理由書狀(均須按他造當事人之人數附繕本)「切勿
逕送上級法院」。
中    華    民    國   100    年    12    月    8     日
                                      書記官  林子惠
附錄本案論罪科刑法條全文：
毒品危害防制條例第10條
施用第一級毒品者，處6月以上5年以下有期徒刑。
施用第二級毒品者，處3年以下有期徒刑。